【裁判字號】    97,上訴,4668
【裁判日期】    971203
【裁判案由】    違反槍砲彈藥刀械管制條例
【裁判全文】
臺灣高等法院刑事判決                97年度上訴字第4668號
上  訴  人
即  被  告  甲○○
                    （現在臺灣臺北監獄執行中）
指定辯護人  本院公設辯護人乙○○
上列上訴人因違反槍砲彈藥刀械管制條例案件，不服臺灣士林地
方法院97年度訴字第473號，中華民國97年8月22日第一審判決（
起訴案號：臺灣士林地方法院檢察署96年度偵字第15018號），
提起上訴，本院判決如下：
    主  文
原判決撤銷。
甲○○未經許可，持有可發射子彈具有殺傷力之槍枝，累犯，處
有期徒刑參年貳月，併科罰金新臺幣肆萬貳仟元，罰金如易服勞
役，以新臺幣參仟元折算壹日。扣案之兩節式土造鋼管槍壹支（
槍枝管制編號：0000000000號）沒收。
    事  實
一、甲○○於民國（下同）88年間因竊盜罪，經原審法院以88年
    度易字第487號判決判處有期徒刑7月確定，於89年6月15 日
    執行完畢。詎其仍不知悔改，明知可發射子彈具有殺傷力之
    槍枝及具有殺傷力之制式子彈均屬違禁物，非經中央主管機
    關許可，不得持有，仍竟於92年9月至10月間某日，在台北
    縣汐止市○○路附近，向綽號「崇德」之姓名年籍不詳男子
    ，取得具有殺傷力之兩節式土造鋼管槍1枝（槍枝管制編號
    ：0000000000號）及制式霰彈11顆（其中1顆不具殺傷力）
    ，旋即未經許可，無故持有，置放在台北縣汐止市○○○路
    176巷3弄3號3樓其住處。嗣於96年11月24日11時30分許，甲
    ○○因另案通緝經警在上址逮捕，員警徵得甲○○同意後執
    行搜索，當場在該址沙發上手提袋內扣得前開兩節式土造鋼
    管槍1枝及制式霰彈11顆。
二、案經臺北縣政府警察局汐止分局報告臺灣士林地方法院檢察
    署檢察官偵查起訴。
    理  由
壹、程序方面：
    按被告以外之人於審判外之言詞或書面陳述，除法律有規定
    者外，不得作為證據，刑事訴訟法第159條第1項定有明文。
    經查：卷附內政部警政署刑事警察局96年12月25日刑鑑字第
    0960179840號槍彈鑑定書所載鑑定意見，及該局97年6月26
    日刑鑑字第0970075690號函覆之鑑定意見（附於臺灣士林地
    方法院檢察署96年度偵字第15018號卷第105頁至第107 頁及
    本院卷第34頁至第35頁），固均為被告以外之人於審判外之
    書面陳述，性質屬傳聞證據，惟觀諸該條修正理由三所示：
    本條所謂「法律有規定者」，係指本法第159條之1至第159
    條之5及第206條等規定。而查刑事訴訟法第206條第1項規定
    ：「鑑定之經過及其結果，應命鑑定人以言詞或書面報告」
    ，且按司法警察等偵查輔助人員於案件未移送檢察官偵查前
    之調查犯罪階段，先行將查扣之槍彈等證物，送請檢察機關
    概括選任之專責鑑定機關實施鑑定，基於檢察一體原則，該
    鑑定機關亦應視同受承辦檢察官所選任或囑託而執行鑑定業
    務，其等出具之書面鑑定報告乃現行刑事訴訟法第206條所
    定之鑑定人書面報告，屬傳聞證據法則之例外，應具有證據
    能力。查內政部警政署刑事警察局係經臺灣高等法院檢察署
    檢察長概括選任有關槍砲、彈藥之鑑定機關，已為臺灣高等
    法院檢察署92年9月9日檢文允字第0921001203號函所明示，
    且行之多年，本案承辦之臺北縣政府警察局汐止分局依前開
    函文所為概括選任鑑定機關之意旨，於偵查之前階段，將查
    扣槍枝、子彈等，送請內政部警政署刑事警察局進行鑑定，
    嗣原審於審理復將扣案子彈部分囑託該局進行鑑定，是以該
    局出具之鑑驗報告，為實施鑑定之人員依專業知識經驗陳述
    其判斷意見，且被告及其辯護人並不爭執該鑑驗報告之證據
    能力，是以該鑑驗報告即得作為證據。
貳、實體方面：
一、上揭事實，業據被告甲○○於警詢供稱：「該把土造散彈槍
    乙支、制散彈槍子彈11枚係該名叫『崇德』的男子於民國92
    年時給我的。」等語；於原審準備程序供稱：「（法官問：
    對檢察官起訴之犯罪事實《按本件係起訴持有而非寄藏事實
    》，有何意見？）認罪。我於收受本案槍彈時，即已經知道
    為槍彈，且具有殺傷力。」等語；於原審審理時供稱：「（
    審判長問：「崇德」是在92年何時交付給你？）約92年9月
    至10月間，在臺北縣汐止市○○路附近交給我的。」等語不
    諱（見同上偵卷第8頁、第9頁、原審卷第25頁、第46頁），
    復有自願受搜索同意書、搜索扣押筆錄、扣押物品目錄表各
    1份、照片6張附卷（同上偵卷第12頁至第15頁、第20頁至第
    22頁）及土造鋼管槍1枝、制式霰彈11顆等槍彈扣案為憑。
    上開扣案物品經臺北縣政府警察局汐止分局送請內政部警政
    署刑事警察局以性能檢驗法及試射法鑑驗結果，扣案槍枝1
    把（槍枝管制編號：0000000000），係兩節式土造鋼管槍，
    擊發功能正常，可供擊發口徑12GAUGE之制式霰彈，具有殺
    傷力；扣案子彈11顆，均係口徑12GAUGE之制式霰彈，採樣4
    顆試射，3顆可擊發，具殺傷力，另1顆無法擊發，不具殺傷
    力，有該局96年12月25日刑鑑字第0960179840號槍彈鑑定書
    在卷為憑（見臺灣士林地方法院檢察署96年度偵字第15018
    號卷第105頁至第107頁）；另其餘霰彈7顆，經原審法院送
    請內政部警政署刑事警察局以實際試射鑑驗結果，均可擊發
    ，具有殺傷力，有該局97年6月26日刑鑑字第0970075690號
    函存卷可參（見原審卷第34頁至第35頁）。
二、至被告於偵查、原審及本院審理時固改稱前槍彈係綽號「崇
    德」寄放云云（見同上偵卷第32頁，原審卷第47頁及本院審
    理筆錄），惟與其於警詢之初供不符，且被告供承「崇德」
    於92年9月至10月間交付前開槍彈，乃迄本案查獲時即96年
    11月24日，長達4年餘期間，仍未取回，足見被告所辯，無
    非事後避就之詞，不足採信
三、被告雖另辯稱：綽號「崇德」之成年男子交付其上開扣案槍
    彈時，係連同改造之貝瑞塔手槍1支一併交付，其中改造之
    貝瑞塔手槍1支於94年6月間在其駕駛之自小客車上遭警查獲
    ，並經判處罪刑確定，本件為前開確定判決效力所及云云。
    惟查：被告係於91年底某日，在臺北市○○區○○街90號4
    樓其住處，向綽號「崇德」取得具有殺傷力之仿WALTHER 廠
    PPK/S型半自動手槍製造之改造玩具手槍1支（非改造貝瑞塔
    手槍），有臺灣士林地方法院檢察署94年度偵字第6405號起
    訴書、臺灣士林地方法院94年度重訴字第13號判決書在卷為
    憑，而被告收受本件槍彈之時間，係於92年9月至10月間某
    日，地點則在台北縣汐止市○○路附近，有如前述，足認被
    告持有本件槍彈與前開槍彈無涉，尚難認定係同一事實，被
    告執此爭辯，尚無足採。
四、綜上事證，被告持有前開槍彈犯行，本案事證明確，被告犯
    行堪以認定。
五、被告自92年9至10月間持有如事實欄所示具有殺傷力之槍枝
    及子彈後，槍砲彈藥刀械管制條例雖於94年1月26日修正公
    布施行，將原條例第11條第4項未經許可，持有具殺傷力之
    各式槍砲之罪併入修正後條例第8條第4項處罰，並提高法定
    刑為3年以上，10年以下有期徒刑，併科新臺幣7百萬元以下
    之罰金；另刑法亦於94年2月2日修正公布，並於95年7月1日
    施行。惟按未經許可持有具殺傷力之各式槍砲，其持有之繼
    續，為行為之繼續，亦即一經持有槍枝，罪已成立，但其完
    結須繼續至持有行為終了時為止；持有行為繼續中，法律縱
    有變更，但其行為既繼續實施至新法施行以後，自無行為後
    法律變更而須比較新舊法之可言（最高法院88年度臺上字第
    7012號、90年度臺上字第4773號判決意旨均參照）。查被告
    持有前開槍枝及子彈之犯行，均繼續至上開槍砲彈藥刀械管
    制條例及刑法修正施行後即96年11月24日為警查獲止，揆諸
    前揭說明，其犯行即應直接適用修正後之槍砲彈藥刀械管制
    條例及刑法相關規定論處，尚無就上開二法律之修正而為新
    舊法比較之問題。
六、查本件前述具殺傷力之兩節式土造鋼管槍1把及具有殺傷力
    之制式霰彈10顆，分別屬於槍砲彈藥刀械管制條例第4條第1
    項第1、2款所稱之槍砲及彈藥，被告未經許可而持有，係犯
    槍砲彈藥刀械管制條例第8條第4項之未經許可持有可發射子
    彈具有殺傷力之槍枝罪及同條例第12條第4項之未經許可持
    有子彈罪。被告係以一行為同時觸犯未經許可持有可發射子
    彈具有殺傷力之槍枝罪及未經許可持有子彈罪，為想像競合
    犯，應依刑法第55條規定，從一重之未經許可持有可發射子
    彈具有殺傷力之槍枝罪論處。查被告有如事實欄所示之前科
    紀錄，有本院被告前案紀錄表1份附卷可稽，於有期徒刑執
    行完畢後5年內，故意再犯本案有期徒刑以上之罪，應依刑
    法第47條第1項規定，論以累犯，並加重其刑。
七、原審因予論罪科刑，固非無見。惟查：被告於警詢時並未供
    承「寄藏」槍彈之事實，且被告係未經許可，持有可發射子
    彈具有殺傷力之槍枝及未經許可持有子彈，有如前述，乃原
    判決理由欄記載被告於警詢時已供承「寄藏」槍彈之事實，
    並認定被告係受綽號「崇德」委託，代為保管寄藏前開槍彈
    ，尚有未洽。被告上訴意旨，雖非以此為理由指摘原判決不
    當，但查原判決既有上開可議，要屬無可維持，應予撤銷改
    判。爰審酌被告犯罪動機、目的、手段，以及未經許可，持
    有槍彈，藐視法令，對於人身安全及社會秩序造成潛在之危
    險，惟念其並未持以犯罪，且犯後坦承犯行，態度良好，兼
    衡被告另案持有槍彈罪，亦經判處有期徒刑3年2月，併科罰
    金新臺幣10萬元確定（見前開判決及本院被告前案紀錄表）
    等一切情狀，量處如主文第2項所示之刑，並就罰金部分諭
    知易服勞役之折算標準。至公訴人雖具體求刑3年10月，但
    本院斟酌上情，認尚嫌過重，併此敘明。扣案之具有殺傷力
    之兩節式土造鋼管槍1支（槍枝管制編號：0000000000），
    係違禁物，應依刑法第38條第1項第1款規定宣告沒收。至具
    有殺傷力之制式霰彈10顆，雖屬違禁物，但已於鑑定時試射
    擊發，不具違禁物性質，自屬無從諭知沒收。另扣案不具殺
    傷力之制式霰彈1顆，並非違禁物，且與本件犯罪無關，亦
    無庸宣告沒收。
據上論斷，應依刑事訴訟法第369條第1項前段、第364條、第299
條第1項前段，槍砲彈藥刀械管制條例第8條第4項、第12條第4項
，刑法第11條前段、第55條、第47條第1項、第42條第3項前段、
第38條第1項第1款，判決如主文。
本案經檢察官侯千姬到庭執行職務。
中    華    民    國    97    年    12    月    3     日
                  刑事第十七庭  審判長法  官  趙功恆
                                      法  官  陳憲裕
                                      法  官  高明哲
以上正本證明與原本無異。
如不服本判決，應於收受送達後10日內向本院提出上訴書狀，其
未敘述上訴之理由者並得於提起上訴後10日內向本院補提理由書
（均須按他造當事人之人數附繕本）「切勿逕送上級法院」。
                                      書記官  梁淑時
中    華    民    國    97    年    12    月    3     日
附錄：本案論罪科刑法條全文
槍砲彈藥刀械管制條例第8條
未經許可，製造、販賣或運輸鋼筆槍、瓦斯槍、麻醉槍、獵槍、
空氣槍或第4 條第1 項第1 款所定其他可發射金屬或子彈具有殺
傷力之各式槍砲者，處無期徒刑或5 年以上有期徒刑，併科新臺
幣1 千萬元以下罰金。未經許可，轉讓、出租或出借前項所列槍
枝者，處5 年以上有期徒刑，併科新臺幣1 千萬元以下罰金。
意圖供自己或他人犯罪之用，而犯前二項之罪者，處無期徒刑或
7 年以上有期徒刑，併科新臺幣 1 千萬元以下罰金。
未經許可，持有、寄藏或意圖販賣而陳列第1 項所列槍枝者，處
 3 年以上10年以下有期徒刑，併科新臺幣700 萬元以下罰金。
第 1 項至第 3 項之未遂犯罰之。
槍砲彈藥刀械管制條例第12條
未經許可，製造、販賣或運輸子彈者，處1 年以上7 年以下有期
徒刑，併科新台幣500 萬元以下罰金。
未經許可，轉讓、出租或出借子彈者，處6 月以上5 年以下有期
徒刑，併科新台幣300 萬元以下罰金。
意圖供自己或他人犯罪之用，而犯前二項之罪者，處3 年以上10
年以下有期徒刑，併科新台幣700 萬元以下罰金。
未經許可，持有、寄藏或意圖販賣而陳列子彈者，處5 年以下有
期徒刑，併科新台幣300 萬元以下罰金。
第 1 項至第 3 項之未遂犯罰之。


司法院資訊處製作；財團法人民間司法改革基金會備份。
